【裁判字號】    90,上訴,390
【裁判日期】    900412
【裁判案由】    偽造文書等
【裁判全文】
臺灣高等法院高雄分院刑事判決                      九十年度上訴字第三九號
    上訴人
    即被告    甲○○
右上訴人因偽造文書等案件，不服臺灣高雄地方法院八十八年度訴字第一六三○號中
華民國九十年一月四日第一審判決（起訴案號：臺灣高雄地方法院檢察署八十七年度
偵緝字第一三一○號），提起上訴，本院判決如左：
      主  文
上訴駁回。
      事  實
一、甲○○基於意圖為自己不法所有之概括犯意，自民國七十七間起至八十一年一月
    間止，陸續在高雄市等地，向乙○○○佯稱以設定抵押權供乙○○○做擔保之方
    式，由乙○○○提供資金予甲○○，再由甲○○代為貸放與他人以收取利息，致
    乙○○○陷於錯誤，以每次新台幣（下同）一百五十萬元至五百萬元不等交付與
    甲○○，共交付一千零七十萬元；甲○○為取信予乙○○○，遂以如附表所示之
    不動產，設定最高限額抵押權予乙○○○，及乙○○○所指定之人即其女黃珮玲
    。惟甲○○未經乙○○○同意，竟基於概括之犯意，於七十九年六月二十一日、
    八十一年一月二十日、八十一年二月十日、八十一年三月二日、八十一年四月六
    日，擅自盜用乙○○○原先存放在甲○○處之乙○○○及黃珮玲之印章，以偽造
    乙○○○及黃珮玲署押或盜蓋渠等印章之方式，偽造抵押權塗銷設定契約書、債
    務清償證明書、切結書等文件，由其本人或不知情之代書，持向高雄市政府地政
    處三民地政事務所申請塗銷如附表所示之最高限額抵押權設定登記，使上開地政
    事務所不知情之承辦人員，將該塗銷抵押權登記予土地登記簿上，足以生損害於
    乙○○○及上開地政事務所對於他項權利登記管理之正確性。嗣屆期乙○○○請
    求甲○○償還上開欠款時，甲○○逃匿，乙○○○始知上情。
二、案經乙○○○訴由臺灣高雄地方法院檢察署檢察官偵查起訴。
      理  由
一、右揭事實，業據上訴人甲○○坦承不諱，核與告訴人乙○○○指訴情節大致相符
    ，復有上訴人甲○○所簽立之切結書附偵查卷可佐。查上訴人甲○○既係以設定
    最高限額抵押權供擔保為條件取得告訴人乙○○○之信任，迨告訴人陷於錯誤交
    付金錢供其貸放後，嗣債務人返還借款，上訴人竟未返還告訴人，且未經告訴人
    之同意，偽簽告訴人及告訴人指定之女兒黃珮玲之姓名，並盜用其二人印章使用
    ，進而塗銷其二人已設定之最高限額抵押權，致告訴人求償無著，是上訴人有為
    自己不法所有之意圖甚明。又上訴人分別於七十九年六月二十一日、八十一年一
    月二十日、八十一年二月十日、八十一年三月二日、八十一年四月六日申請塗銷
    如附表所示不動產上告訴人及其女兒之最高限額抵押權，而於土地登記申請書上
    盜用黃珮玲之印章，及於債務清償證明書、切結書偽造黃珮玲及乙○○○之署押
    及盜用渠等印章等情，復有原審依職權函調之八十八年十一月十七日八八高市地
    民一字第一○○七六號函及八十九年十二月十二日高市地民一字第一一四七二號
    函所附之申請資料附卷可憑，足見上訴人甲○○之自白與事實相符，事證明確，
    其犯行已堪認定。
二、核上訴人甲○○所為，係犯刑法第三百三十九條第一項之詐欺取財罪，第二百十
    六條、第二百十條之行使偽造私文書罪，及第二百十四條使公務員登載不實罪。
    上訴人甲○○偽造署押、盜用印章均為偽造私文書之階段行為；又偽造私文書後
    進而提出行使，偽造之低度行為應為行使之高度行為所吸收，均不另論罪。其先
    後多次詐欺取財、行使偽造私文書及使公務員登載不實罪犯行，均時間緊接，犯
    罪構成要件相同，顯係基於概括犯意反覆為之，均為連續犯，應依刑法第五十六
    條之規定論以一罪。又上訴人甲○○所犯上開三罪間，有方法結果之牽連關係，
    為牽連犯，應從一較重之刑法第二百十六條第二百十條行使偽造私文書罪處斷
    。公訴人雖未就附表編號一、三部分起訴，惟該部分與起訴部分有連續犯之裁判
    上一罪之關係，自為起訴效力所及，本院自得一併加以審理。又附表編號一、三
    部分，上訴人甲○○利用不知情之代書為之，此部分係間接正犯。
三、原審適用刑法第五十六條、第三百三十九條第一項、第二百十六條、第二百十條
    、第二百十四條、第五十五條、第二百十九條，罰金罰鍰提高標準條例第一條前
    段規定，並審酌上訴人甲○○犯罪之動機、目的、手段及其犯罪後能坦承犯行，
    態度良好，金額鉅大，所犯情節非輕、被害人所生損害甚大，及迄今仍未和解理
    賠等一切情狀，量處有期徒刑三年。並說明上訴人甲○○偽造之前開土地登記申
    請書（抵押權塗銷登記部分）、切結書、債務清償證明書，雖係供其犯罪所用，
    惟其既已附於地政事務所之登記簿內而為地政事務所所有，非上訴人甲○○所有
    ，及該盜用之黃珮玲及乙○○○之印章所蓋用之印文均為真正，並非偽造，均不
    予諭知沒收之理由（最高法院四十八年台上字第一一三號判例供參）；並說明上
    訴人甲○○於前開債務清償證明書、切結書偽造黃珮玲之署押共七枚，及於債務
    清償證明書偽造乙○○○之署押一枚，依刑法第二百十九條之規定，不問屬於犯
    人與否，均應宣告沒收之理由。經核原判決認事用法並無不合，量刑亦屬適當，
    上訴人甲○○上訴指摘原判決量刑過重，為無理由，應予駁回。
據上論結，應依刑事訴訟法第三百六十八條，判決如主文。
本案經檢察官林應華到庭執行職務。
中    華    民    國      九十      年       四       月     十二   日
                              臺灣高等法院高雄分院刑事第八庭
                                  審判長法官  郭雅美
                                        法官  莊飛宗
                                        法官  張盛喜
右正本證明與原本無異。
如不服本判決，應於判決送達後十日內向本院提出上訴狀，其未述理由者並應於提
出上訴狀後十日內向本院補提理由書（應附繕本)。
                                      書記官  魏文常
中    華    民    國      九十      年       四       月     十三   日
附錄論罪科刑法條：
刑法第三百三十九條第一項
意圖為自己或第三人不法之所有，以詐術使人將本人或第三人之物交付者，處五年以
下有期徒刑、拘役或科或併科一千元以下罰金。
刑法第二百十六條
行使第二百十條至第二百十五條之文書者，依偽造、變造文書或登載不實事項或使登
載不實事項之規定處斷。
刑法第二百十條
偽造、變造私文書，足以生損害於公眾或他人者，處五年以下有期徒刑。
刑法第二百十四條
明知為不實之事項，而使公務員登載於職務上所掌之公文書，足以生損害於公眾或他
人者，處三年以下有期徒刑、拘役或五百元以下罰金。
附表：
┌──┬────┬─────────┬─────────┬───┬───┐
│編號│登記日期│設定抵押不動產坐落│設定金額（新台幣）│權利人│義務人│
├──┼────┼─────────┼─────────┼───┼───┤
│    │七十九年│土地：高雄市○○段│二百萬元          │黃林錦│陳明珍│
│    │八月十六│      四小段五○之│                  │賓    │      │
│ 一 │日      │      一二地號。  │                  │      │      │
│    │        │建物：高雄市三民區│                  │      │      │
│    │        │      陽明路五○五│                  │      │      │
│    │        │      巷二六號    │                  │      │      │
├──┼────┼─────────┼─────────┼───┼───┤
│    │八十年十│土地：高雄市○○段│三百五十萬元      │黃珮玲│王振村│
│    │月二十三│      第三四九五之│                  │      │      │
│ 二 │日      │      四地號。    │                  │      │      │
│    │        │建物：高雄市三民區│                  │      │      │
│    │        │      永年街七十三│                  │      │      │
│    │        │      號          │                  │      │      │
├──┼────┼─────────┼─────────┼───┼───┤
│    │八十一年│土地：高雄市覆鼎金│五百萬元          │黃珮玲│台灣建│
│    │一月十六│      段覆鼎金小段│                  │      │設股份│
│ 三 │日      │      一二六七地號│                  │      │有限公│
│    │        │建物：高雄市三民區│                  │      │司    │
│    │        │      鼎中路三六一│                  │      │      │
│    │        │      號          │                  │      │      │
├──┼────┼─────────┼─────────┼───┼───┤
│    │八十一年│土地：高雄市覆鼎金│五百萬元          │黃珮玲│台灣建│
│    │一月二十│      段鼎金小段一│                  │      │設股份│
│ 四 │九日    │      二六七地號  │                  │      │有限公│
│    │        │建物：高雄市三民區│                  │      │司    │
│    │        │      鼎中路三六一│                  │      │      │
│    │        │      號          │                  │      │      │
├──┼────┼─────────┼─────────┼───┼───┤
│    │八十一年│土地：高雄市○○段│二百萬元          │黃珮玲│楊清河│
│    │二月二十│      一○八七地號│                  │      │      │
│ 五 │七日    │建物：高雄市三民區│                  │      │      │
│    │        │      覺民路五三一│                  │      │      │
│    │        │      巷十七號    │                  │      │      │
└──┴────┴─────────┴─────────┴───┴───┘
                                                                    Ｊ


司法院資訊處製作；財團法人民間司法改革基金會備份。
